臺灣士林地方法院民事裁定　　　　　 100年度司財管字第26號
聲　請　人　臺北市立浩然敬老院.
法定代理人　張婌文
上列聲請人聲請選任被繼承人黃綴遺產管理人事件，本院裁定如
下：
    主  文
選任財政部國有財產局臺灣北區辦事處為被繼承人黃綴之遺產管
理人。
准對被繼承人黃綴（女、民國5 年3 月26日出生、身分證統一編
號：Ｚ000000000號、生前住臺北市○○區○○路75號、民國98年
1 月15日死亡）之大陸地區以外繼承人為承認繼承之公示催告。
被繼承人黃綴之大陸地區以外繼承人，應自前項公示催告最後登
載新聞紙之日起，壹年貳月內承認繼承，上述期限屆滿，無繼承
人承認繼承時，被繼承人黃綴之遺產，於清償債權並交付遺贈物
後，如有剩餘即歸屬國庫。
聲請程序費用由被繼承人黃綴遺產負擔。
    理  由
一、按先順序繼承人均拋棄其繼承權時，由次順序之繼承人繼承
    ，其次順序繼承人有無不明或第四順序之繼承人均拋棄其繼
    承權者，準用關於無人承認繼承之規定，民法第1176條第6
    項定有明文。次按繼承開始時，繼承人有無不明，而無親屬
    會議或親屬會議未於一個月內選定遺產管理人者，利害關係
    人得聲請法院選任遺產管理人，並由法院依公示催告程序，
    定六個月以上之期限，公告繼承人，命其於期限內承認繼承
    ，民法第1177條、第1178條第1 項、第2 項規定甚明。
二、本件聲請意旨略以：被繼承人黃綴（女、民國5 年3 月26日
    出生、身分證統一編號：Ｚ000000000號、生前住臺北市○○
    區○○路75號）於民國77年11月1 日進住聲請人臺北市立浩
    然敬老院安養，為聲請人共同生活戶戶民，惟於98年1 月15
    日在臺北市立聯合醫院陽明院區辭世並遺有財產（詳如黃君
    財物清點記錄表），爰此，本院與渠具有利害關係。經查黃
    君之戶籍及個案資料，其有民法所定之第一順位繼承人，經
    本院聯繫得知該等繼承人業經貴院於98年4 月2 日拋棄繼承
    准予備查，爰依民法第1178條第2 項，狀請裁定財政部國有
    財產局臺灣北區辦事處為遺產管理人，並據提出死亡證明書
    、戶籍謄本、臺北市北投區戶政事務所函、臺北市立浩然敬
    老院死亡院民財產清點紀錄表等件為證。
三、經查，聲請人主張被繼承人黃綴已於民國98年1 月15日死亡
    ，其法定各順位之繼承人均已拋棄繼承，且經本院准予備查
    在案，業據提出上開證據為佐，並經本院依職權調閱本院98
    年度繼字第418 號拋棄繼承事件卷宗查核無誤，自堪信為真
    正。又聲請人負責處理被繼承人喪葬事宜及保管其遺產，自
    有法律上之利害關係，得為本件聲請。本院考量財政部國有
    財產局為管理國家財政之法定機關，確實具有相當之公信力
    ，且被繼承人之遺產於公示催告程序後無人承認繼承，依法
    即歸屬國庫，而本院函詢財政部國有財產局臺灣北區辦事處
    對聲請人聲請選任其為遺產管理人乙事具體表示意見，該處
    回復請秉權卓處，有財政部國有財產局臺灣北區辦事處100
    年5 月4 日台財產北接字第1000010854號函附卷可稽，本院
    因認以選任財政部國有財產局臺灣北區辦事處為被繼承人黃
    綴之遺產管理人為適妥，並依法為承認繼承之公示催告。
四、依非訟事件法第157條規定裁定如主文。
五、如不服本裁定，應於裁定送達後10日內，以書狀向本院提出
    抗告狀，並繳納抗告費新臺幣1,000 元。
中    華    民    國   100    年    5     月    30    日
                  家事庭司法事務官  王政揚